【裁判字號】    90,上訴,1377
【裁判日期】    900717
【裁判案由】    違反槍砲彈藥刀械管制條例
【裁判全文】
臺灣高等法院刑事判決                            九十年度上訴字第一三七七號
    上  訴  人
    即  被  告  甲○○
右上訴人因違反槍砲彈藥刀械管制條例案件，不服臺灣基隆地方法院八十九年度訴字
第二五四號，中華民國九十年二月二日第一審判決（起訴案號：臺灣基隆地方法院檢
察署八十九年度偵字第四六三號）提起上訴，本院判決如左：
    主  文
原判決撤銷。
甲○○未經許可，持有可發射子彈具有殺傷力之改造玩具手槍，處有期徒刑壹年，併
科罰金新台幣萬元；罰金如易服勞役，以新台幣玖佰元即銀元參佰元折算壹日。
扣案改造仿ＧＬＯＣＫ廠半自動手槍所製造之玩具手槍壹支沒收。
    事      實
一、甲○○於民國八十八年十一月底至十二月中旬，借住於基隆市○○路二０一巷八
    弄二號簡玉如之住處，未經許可，持有仿ＧＬＯＣＫ廠半自動手槍所製造，換裝
    槍管改造而成，具有殺傷力之玩具手槍一支，後搬離該借住處至基隆市○○路二
    ０五之四號二樓而繼續持有之。嗣八十九年一月二十三日凌晨二時許，當其至復
    興路上址時，為警查獲；同日上午六時許，經警前往文化路上址，扣得該改造手
    槍一支。
二、案經臺北縣警察局移送臺灣基隆地方法院檢察署檢察官偵查起訴。
    理      由
一、右揭事實，業據被告甲○○於警訊供稱「當初我住在基隆市○○路二０一巷八弄
    二號簡玉如住處，他表示與人吵架而有人欲叫警察至他住處搜索，所以拜託我把
    該支槍枝及子彈帶走，我遂將該槍枝及子彈帶至基隆市○○路二０五之四號二樓
    住宅內玻璃酒櫃上方藏放」（八十九年一月二十三日警訊筆錄），及偵查中供承
    「從八十八年十一月底住到十二月中旬，簡玉如要我將槍枝等物帶走，因他怕被
    查到，我先帶回家…只有槍枝與子彈是簡玉如託我保管，其他被查扣物品係李吳
    烏定家的東西」（偵查卷第二十二頁）等語不諱，核與證人即其妻黃金鳳於警訊
    供稱「查扣的手槍及子彈三顆係我先生帶回家藏放」（八十九年一月二十三日警
    訊筆錄），及偵查中供述「槍枝及子彈三顆係簡玉如寄放給甲○○的」（偵查卷
    第二十三頁）情節相符，並有該手槍一支扣案可稽；而該手槍一支為仿ＧＬＯＣ
    Ｋ廠半自動手槍而製造之玩具手槍（滑套為金屬材質，槍身為塑膠材質）換裝土
造金屬槍管改造而成，機械性能良好，可擊發適用子彈，具有殺傷力等情，有內
    政部警政署刑事警察局八十九年一月二十七日刑鑑字第一０六０八號鑑驗通知書
    一紙附卷足憑；雖被告於原審及本院審理時辯稱：簡玉如將一只手提袋，寄放於
    其雜物箱內，其於搬家時，將之攜至文化路之上址放置；至八十九年一月二十二
    日深夜，其接獲簡玉如通知欲取回時，打開手提袋，才發現竟是手槍，伊完全不
    知情云云；然查：手槍係管制物品，並非通常物品，非有特別交情豈會輕易示人
    ？簡玉如既敢於交付被告，又豈有隱瞞真相之理，被告所辯不合常情已然可見，
    更何況於被告住處尚查扣槍管、噴燈、砂輪機等物，被告亦推諉係他人所有；再
    證人黃金鳳稱「簡玉如的先生叫小雄，我是聽過他們說東西是小雄的不能讓人家
    知道」、蘇順良稱「我在今年除夕二月四日，在麥金路他家有聽到被告有和簡玉
    如談手槍的事，簡玉如說手槍的事他會承認，叫甲○○不要怕」、張春於原審時
    稱「我知道在除夕那天有一位簡小姐跟被告說對不起，說手槍、鋼管被查獲放在
    被告家裡，警察以為是被告的，而向他對不起」各等語，然為簡玉如所否認，按
    證人蘇順良、張春所陳均係事後聽聞之語，亦與被告所供「只有槍枝與子彈是簡
    玉如託我保管，其他被查扣物品係李吳烏定家的東西」（偵查卷第二十二頁）等
    語不符，再證人黃金鳳事後翻異前詞，係因其與被告為夫妻，為迴護所致，故該
    三人所陳，無足以對於被告有利之證明，即不能依上開證人之證言而推翻被告持
    有手槍之事實。綜上，被告前此之自白與事實相符，可以採信；其事後翻異前詞
    ，圖卸其責而已，不足採信，其犯行洵堪認定。
二、核被告所為，係犯（八十六年十一月二十四日修正公布之）槍砲彈藥刀械管制條
    例第十一條第四項之未經許可持有其他可發射子彈具有殺傷力之槍枝罪。
三、原審據以論罪科刑原非無見，惟並無證據證明被告持有之槍枝係簡玉如所託其寄
    藏，原審為此認定即乏依據，又原審於主文既論以持有改造玩具手槍罪，然事實
    及理由竟認定被告係寄藏槍枝罪（並以被告寄藏之行為在繼續中，為繼續犯），
    其適用法則即有違誤。查被告否認犯罪雖無可採，惟原判決既有前開可議之處，
    仍屬無可維持，應由本院撤銷改判。爰審酌被告品行、生活狀況、智識程度、犯
    罪之動機、目的、犯罪所生之危害及犯罪後之態度等一切情狀，考量被告持有之
    手槍係改造玩具手槍，並非制式手槍，且未以之犯罪，及考慮被告未曾受刑之執
    行等情，仍判處被告如主文第二項所示之刑，並諭知罰金部分如易服勞役之折算
    標準。再者被告曾於八十八年六月間因違反毒品危害防制條例案件，受有期徒刑
    三月之宣告，依法已不得為緩刑之宣告，併此說明之。
四、至於被告所犯前開槍砲彈藥刀械管制條例第十一條第四項之罪名，依同條例第十
    九條第一項規定，原應於刑之執行完畢或赦免後，令入勞動場所強制工作參年，
    惟該條例第十九條第一項之規定，不問對行為人有無預防矯治其社會危險性之必
    要，一律宣付強制工作三年，限制其中不具社會危險性之受處分人之身體、自由
    部分，其所採措施與所欲達成預防矯治之目的及所需之程度，不合憲法第二十三
    條所定之比例原則，與大法官釋字第四七一號解釋意旨不符，應自該解釋公布之
    日起不予適用，業經司法院大法官第四七一號解釋在案。依大法官解釋之意旨，
    認為該條強制工作之適用與否，乃法院之裁量權，不受立法強制適用之限制。因
    此，本件被告所犯上開槍砲彈藥刀械管制條例第十一條第四項之罪，依其犯罪情
    節，尚無併予宣告保安處分而對之為預防並矯治其社會危險性之必要，爰不併予
    宣告強制工作，附此敘明。
五、扣案仿ＧＬＯＣＫ廠半自動手槍而製造之玩具手槍（滑套為金屬材質，槍身為塑
    膠材質）換裝土造金屬槍管改造而成之手槍一支，為違禁物，應予宣告沒收。
六、公訴意旨另以：被告被查獲者尚有槍管四支，屬於槍枝之主要組成零件，因認被
    告另涉有同條例第十三條第四項未經許可持有或寄藏槍枝主要組成零件罪嫌云云
    。查公訴人認為被告涉有前述罪嫌，係以被告坦承持有該槍管四支，而該槍管經
    鑑定結果，均為金屬管云云，而為其論據。訊據被告堅決否認其有被訴之犯行，
    辯稱：扣案金屬管四支係警察將其所有之三節棍扯下而成，實際並非手槍之主要
    零件等語。按槍砲彈藥刀械管制條例第十三條第一項所謂槍枝「主要組成零件」
    ，係指原係槍枝之主要組成零件，或得組成槍枝之主要零件而言；然觀之前述鑑
    驗通知書，僅係記載該槍管四支係金屬管，並未載明該金屬管原係槍枝之主要組
    成零件，或得組成槍枝之主要零件；何況，金屬管未必堪為槍管，自無從證明該
    金屬管係槍枝之主要組成零件，當不得僅因被告持有該金屬管，即謂其持有槍枝
    之主要組成零件。因此，此部分證據尚有不足；惟因公訴人認為此部分與有罪部
    分，係一行為而觸犯數罪名，為想像競合犯，屬於裁判上一罪，爰不另為無罪之
    諭知，併此說明之。
據上論斷，應依刑事訴訟法第三百六十九條第一項前段、第三百六十四條、第二百九
十九條第一項前段，槍砲彈藥刀械管制條例第十一條第四項，刑法第十一條前段、第
四十二條第二項、第三十八條第一項第一款，現行法規所定貨幣單位折算新臺幣條例
第二條，罰金罰鍰提高標準條例第二條，判決如主文。
本案經檢察官沈世箴到庭執行職務。
中      華      民      國      九十      年     七     月     十七     日
                              臺灣高等法院刑事第二十一庭
                                  審判長法  官  葉  騰  瑞
                                        法  官  莊  明  彰
                                        法  官  黃  國  忠
右正本證明與原本無異。
如不服本判決應於收受送達後十日內向本院提出上訴書狀，其未敘述上訴之理由者並
得於提起上訴後十日內向本院補提理由書（均須按他造當事人之人數附繕本）。
                                        書記官  劉  貞  達
中      華      民      國      九十      年     七     月     十九     日
附錄本案論罪科刑法條全文
槍砲彈藥刀械管制條例第十一條：
未經許可，製造、販賣或運輸第四條第一項第一款所稱其他可發射金屬或子彈具有殺
傷力之各式槍砲者，處五年以上有期徒刑，併科新臺幣一千萬元以下罰金。
未經許可，轉讓、出租或出借前項所列槍砲者，處三年以上十年以下有期徒刑，併科
新臺幣七百萬元以下罰金。
意圖供自己或他人犯罪之用，而犯前二項之罪者，處無期徒刑或七年以上有期徒刑，
併科新臺幣一千萬元以下罰金。
未經許可，持有、寄藏或意圖販賣而陳列第一項所列槍砲者，處一年以上七年以下有
期徒，併科新臺幣七百萬元以下罰金。
第一項至第三項之未遂犯罰之。


司法院資訊處製作；財團法人民間司法改革基金會備份。
